【裁判字號】    99,上易,1696
【裁判日期】    990930
【裁判案由】    竊盜
【裁判全文】
臺灣高等法院刑事判決                99年度上易字第1696號
上  訴  人
即  被  告  乙○○
上列上訴人因竊盜案件，不服臺灣板橋地方法院99年度易字第13
98號，中華民國99年6月21日第一審判決（起訴案號：臺灣板橋
地方法院檢察署99年度偵字第3620號），提起上訴，本院判決如
下：
    主  文
上訴駁回。
    理  由
一、依刑事訴訟法第350條、第361條、第362條、第367條規定，
    不服地方法院之第一審判決而上訴者，須提出上訴書狀，並
    應敘述具體理由，為上訴必備之程式；其所提出之書狀未敘
    述上訴理由，或僅曾以言詞陳述上訴理由者，均應於上訴期
    間屆滿後20日內補提理由書於第一審法院。第一審法院經形
    式審查，認逾期未補提上訴理由者，應定期間先命補正；逾
    期未補正者，為上訴不合法律上之程式，應以裁定駁回。倘
    已提出上訴理由，但所提非屬具體理由者，則由第二審法院
    以上訴不合法律上之程式，判決駁回。而所謂具體理由，必
    係依據卷內既有訴訟資料或提出新事證，指摘或表明第一審
    判決有何採證認事、用法或量刑等足以影響判決本旨之不當
    或違法，而構成應予撤銷之具體事由，始克當之（例如：依
    憑證據法則具體指出所採證據何以不具證據能力，或依憑卷
    證資料，明確指出所為證據證明力之判斷如何違背經驗、論
    理法則）；倘僅泛言原判決認定事實錯誤、違背法令、量刑
    失之過重或輕縱，而未依上揭意旨指出具體事由，或形式上
    雖已指出具體事由，然該事由縱使屬實，亦不足以認為原判
    決有何不當或違法者（例如：對不具有調查必要性之證據，
    法院未依聲請調查亦未說明理由，或援用證據不當，但除去
    該證據仍應為同一事實之認定），皆難謂係具體理由，俾與
    第二審上訴制度旨在請求第二審法院撤銷、變更第一審不當
    或違法之判決，以實現個案救濟之立法目的相契合，並節制
    濫行上訴，最高法院97年度台上字第892號判決意旨參照。
二、原審判決略以：被告乙○○意圖為自己不法之所有，於民國
    98年12月15日至16日上午9時許，在台北縣永和市○○○路○
    段堤頂道路上，以其所有客觀上足供作兇器使用、長約10公
    分之鐵製扳手1支作為拔取車牌工具，竊取甲○○所有車號4
    028- UH自用小客車之前、後鐵製車牌2面，得手後，將該2
    面車牌置放乙○○所有車號Z5-1797自用小客車內駕駛座下
    方之腳踏板下，俾隨時改懸掛車牌，以避免警方查緝之用。
    嗣於99年1月16日上午10時30分許，在台北縣新莊市○○街
    77號附近為警查獲，並自乙○○駕駛所有之上開車輛內，查
    獲上開失竊車牌2面。案經臺北縣政府警察局新莊分局報請
    臺灣板橋地方法院檢察署檢察官偵查起訴等事實。業據被告
    於原審審理中坦承不諱，核與證人即被害人甲○○警詢之證
    述情節大致相符，並有上開遭竊之2面車牌扣案可資佐證，
    復有搜索扣押筆錄（含扣押物品目錄表及收據）、贓物認領
    保管單各1紙，及上開遭竊車牌2面置放被告駕駛車號Z5-179
    7自用小客車內駕駛座下方之腳踏板下之照片共計4幀在卷為
    憑（見偵卷第22、23頁）。又被告係持其所有長約10公分之
    鐵製扳手1支，竊取上述鐵製之車牌2面，亦據其於原審理時
    自承在卷，而上開扳手對人之生命、身體均具有相當程度之
    危險性，足供兇器使用，應屬兇器無訛。足認被告係犯刑法
    第321條第1項第3款之攜帶兇器竊盜罪。起訴意旨雖漏列上
    述被告「以其所有客觀上足供作兇器使用、長約10公分之鐵
    製扳手1支作為拔取車牌工具，竊取甲○○所有車號4028-UH
    自用小客車之前、後之鐵製車牌2面」之事實及涉犯法條，
    而認被告係犯刑法第320條第1項之竊盜罪，惟因社會基本事
    實同一，予以變更起訴法條為刑法第321條第1項第3款之攜
    帶兇器竊盜罪。原審審酌被告正值壯盛，仍不憑己力賺取報
    酬、獲取所需，僅因一己之私，即任意竊取他人財物，並參
    酌其犯罪之動機及手段，係以鐵製扳手竊取他人車牌，如將
    竊得車牌任意改懸掛於他車輛犯案，將來勢必造成警方追緝
    嫌犯困難，復考量被告為警查獲後，於警詢及偵查中皆否認
    犯行，直至原審審理時，始坦承犯行，犯後態度稍嫌欠佳等
    一切情狀，量處有期徒刑8月，其用以拆卸車牌之扳手1支，
    雖未扣案，然既係被告所有供本件竊盜所用之物，且無從證
    明業已滅失，自應依刑法第38條第1項第2款規定，予以宣告
    沒收。本院認原審已詳敘其所憑證據、認定理由及量刑依據
    。自形式上觀察，原判決無認定事實錯誤、量刑瑕疵或違背
    法令之情形，核其認事用法，並無違誤，量刑堪稱妥適。
三、本件上訴人即被告不服原判決提起上訴，其99年7月19日補
    充上訴理由略以：被告持以犯案之板手並無尖銳角或利刃面
    ，難認係屬可傷害人之生命、身體之兇器，又原審雖認被告
    係壯盛，但被告已因中風腦神經病變，導至左側肢體無力，
    行動不便，且左眼失明，自非原審所謂之壯盛，為此請求撤
    銷原判決云云。
四、經查：
(一)被告所持長約10公分之鐵製扳手1支，對人之生命、身體均
    具有相當程度之危險性，足供兇器使用，應屬兇器，有如前
    述，被告雖辯稱該板手並無尖銳角或利刃面，自非屬凶器云
    云，惟其長度非短，且係鐵製器具，倘用以攻擊他人，自具
    有相當程度之危險性，被告辯稱該板手並非凶器，要無足採
    。
(二)被告固辯稱其已因中風腦神經病變，導至左側肢體無力，行
    動不便，且左眼失明，自非原審所謂之壯盛云云，惟觀諸被
    告年籍資料，確屬青壯年齡，衡諸常情，即令身體有障礙，
    亦可從事自身身體狀況可得負擔之正當工作，並無從事違法
    工作之必要，況被告既能利用工具竊取他人財物，益證其確
    有相當之工作能力，被告上開所辯，無非卸責之詞，亦無足
    採。
五、綜上所述，本件被告上訴意旨雖以前詞置辯，惟僅泛言其所
    持非凶器，或非壯盛，並未指摘原審判決有何不當或違法之
    情形實際存在，況其上開所辯，亦無足以影響原審判決本旨
    ，而構成應予撤銷之具體事由，核其內容非屬具體之上訴理
    由甚明。是被告上訴理由未能依卷內既有訴訟資料或提出新
    事證，指摘或表明第一審判決有何採證認事、用法等足以影
    響判決本旨之不當或違法，而構成應予撤銷之事由，自非屬
    得上訴第二審之具體理由。再者，本院自形式上以觀，認原
    審判決認事用法並無違法或不當，既如前述。揆諸首揭說明
    ，被告提起第二審上訴不合法律上程式，爰不經言詞辯論以
    判決駁回之。
據上論斷，應依刑事訴訟法第367條前段、第372條，判決如主文
中    華    民    國    99    年    9    月    30     日
                  刑事第十五庭  審判長法  官  沈宜生
                                      法  官  林明俊
                                      法  官  吳炳桂
以上正本證明與原本無異。
不得上訴。
                                      書記官  洪雅蔓
中    華    民    國    99    年    10    月    5     日

司法院資訊處製作；財團法人民間司法改革基金會備份。
